臺灣臺北地方法院民事裁定　　　　　　　 96年度抗字第555號
抗　告　人　陳瑞珠即建盟企業股份有限公司之清算人
上列抗告人呈報清算人事件，抗告人對於中華民國96年6 月15日
本院96年度司字第384 號裁定提起抗告，本院裁定如下：
    主  文
抗告駁回。
抗告程序費用新台幣壹仟元由抗告人負擔。
    理  由
一、抗告人抗告意旨略以：其於民國96年5 月8 日就任為建盟企
    業股份有限公司清算人，隨即於同月10日向本院聲報就任清
    算人，而在96年5 月21日收受本院命補正資產負債表、財產
    目錄等文件通知後，曾以因董事長陳張麗仙潛逃出境時，將
    公司帳冊、報表、憑證、印章等資料全數攜離公司，致使抗
    告人等清算人就任後關於財務報表之製作有窒礙之處為由，
    具狀向本院聲請延長補正期限，惟抗告人前於96年6 月15日
    補正之公司登記主管機關廢止登記函、國稅局函、催告債權
    人之報紙公告等文件，應已符合非訟事件法第一百七十八條
    規定，為此提起抗告求為廢棄原裁定等語。
二、按非訟事件之處分，以裁定為之，並應依法作成裁定書，此
    觀非訟事件法第三十六條第一項及第三十七條第一項規定甚
    明。又公司清算人對其就任或清算完結，應向法院為聲報（
    公司法第八十三條、第九十三條、第一百十三條、第三百二
    十六條、第三百三十二條），聲報之性質係屬非訟事件法第
    一百七十八條所列之商事非訟事件，法院固無須為准駁聲報
    之裁判，惟是否合法之聲報，仍應適用非訟事件法第三十二
    條之規定，依職權調查事實及必要之證據，從非訟程序作形
    式審查，倘其聲報，欠缺非訟事件法施行細則第二十四條或
    公司法第三百二十六條所定之要件，經限期補正而不予補正
    者，揆諸首開說明，法院自得依同施行細則第十三條之規定
    以裁定駁回清算人之聲報。
三、又依非訟事件法施行細則第二十四條規定：「依公司法之規
    定為清算人之聲報時，應附具向主管機關申請解散登記之證
    明文件、股東名冊、選舉清算人之股東會紀錄及資產負債表
    。」，至於股份有限公司之普通清算程序，清算人除須依非
    訟事件法第一百七十八條規定，以書面記載清算人之姓名、
    住居所及就任日期，並附具公司解散、撤銷或廢止登記之證
    明及清算人資格之證明等文件外，另尚應依公司法第三百二
    十六條第一項規定：「清算人就任後，應即檢查公司財產情
    形，造具財務報表及財產目錄，送經監察人審查，提請股東
    會承認後，並即報法院。」，再依非訟事件法第一百七十九
    條所定程序，以書面向法院聲報之。以上足見，股份有限公
    司之普通清算程序，清算人在就任後應隨即檢查公司財產，
    造具財務報表、財產目錄以書面方式向法院聲報。
四、首先，抗告人為建盟企業股份有限公司清算人，相關清算程
    序自應適用公司法關於股份有限公司之規定。又抗告人雖陳
    稱其已於96年6 月15日補正之公司登記主管機關廢止登記函
    、國稅局函、催告債權人之報紙公告等文件，應已符合非訟
    事件法第一百七十八條規定等語，但此與前開第三項所為說
    明有別，其仍應依公司法第三百二十六條規定造具財務報表
    、財產目錄向法院為聲報，方為正當。經查，本院於96年5
    月16日以96年度司字第384 號函定期命抗告人於十日內補正
    主管機關核准或命令解散之公函、股東名冊資產負債表、財
    產目錄、監察人審查前述簿冊之證明、股東會承認上開簿冊
    之證明、刊登催告債權人行使權利之公告報紙等文件；抗告
    人在同月21日收受本院上開命補正通知後，僅於本院所定期
    限內提出台北市政府廢止建盟企業股份有限公司登記函、刊
    登催告債權人行使權利之公告報紙（見原審卷第19至27頁）
    ，並未於期限內造具財務報表及財產目錄以書面向本院聲報
    ，亦為抗告人自陳者。據此，抗告人本件聲報清算人程序，
    因未依期遵本院前所命補正相關財務報表、財產目錄之通知
    為補正，揆諸前開二之說明，本院自得依非訟事件法施行細
    則第十三條之規定裁定駁回抗告人所為清算人之聲報。抗告
    人雖曾具狀請求延展前述補正期間；然按，裁定命補正訴訟
    行為之期間，雖非不變期間，法院得以裁定延展或縮短之，
    但其期間，如果未經裁定延展，而當事人不於其期間內為其
    應為之訴訟行為，自應發生一定之效果（此有最高法院19年
    抗字第299 號判例及同院73年度台抗字第206 號裁定足資參
    照）。茲既上開補正期間未獲本院裁定延展，抗告人復未於
    本院所定期間內為補正，本院依非訟事件法施行細則第十三
    條之規定裁定駁回其聲報，自無不合。從而，抗告人提起本
    件抗告，為無理由，應予駁回。
五、爰依非訟事件法第二十一條第二項、第二十四條第一項、第
    四十六條、民事訴訟法第四百九十五條之一第一項、第四百
    四十九條第一項、第七十八條，裁定如主文。
中　　華　　民　　國　　96　　年　　7 　　月　　17　　日
                  民事第三庭審判長法　官　吳光釗
                                  法  官  管靜怡
                                  法  官  賴錦華
以上正本係照原本作成
得於十日內以違背法令為理由，委任律師為訴訟代理人，向本院
提出再抗告，而後始可再抗告於最高法院（對於費用之裁定，不
得獨立聲明不服）
中　　華　　民　　國　　96　　年　　7 　　月　　17　　日
                                  書記官  林桂玉
